【裁判字號】    90,上訴,654
【裁判日期】    900718
【裁判案由】    毒品危害防制條例
【裁判全文】
臺灣高等法院刑事判決                              九十年度上訴字第六五四號
    上  訴  人  臺灣板橋地方法院檢察署檢察官
    被      告  乙○○
                丁○○
    右二人共同
    指定辯護人  甲○公設辯護人
    被      告  丙○○
    選任辯護人  徐揆智
                陳怡如
右上訴人，因被告等違反毒品危害防制條例案件，不服臺灣板橋地方法院，八十八年
度訴字第六一０號，中華民國八十九年十二月二十六日第一審判決（起訴案號：臺灣
板橋地方法院檢察署八十七年度偵字第七五三八、一七九五二、一九二三三號、併辦
案號：同署八十八年度偵緝字第三四六號）提起上訴，甲○判決如左：
    主      文
原判決關於乙○○、丙○○、丁○○被訴販賣第二級毒品，丙○○持有第一級毒品無
罪部分撤銷。
乙○○共同連續販賣第二級毒品，累犯，處有期徒刑柒年陸月，扣案之安非他命二十
八公克沒收銷燬之，販毒所得新台幣陸拾貳萬肆仟元沒收之，如全部或一部不能沒收
時，以其財產抵償之。天平一組沒收。
丙○○共同販賣第二級毒品，處有期徒刑柒年，扣案之安非他命二十八公克沒收銷燬
之，扣案販毒所用新台幣柒仟元，天平一組均沒收，又持有第一級毒品，處有期徒刑
陸月。扣案海洛因（驗後淨重０．三八公克）沒收銷燬之，應執行有期徒刑柒年貳月
，扣案販賣所用新台幣柒仟元及天平一組均沒收，安非他命二十八公克、海洛因（驗
後淨重０．三八公克）均沒收銷燬之。
丁○○共同連續販賣第二級毒品，累犯，處有期徒刑柒年陸月，扣案之安非他命一包
（淨重０．八公克）沒收銷燬之。販毒所得新台幣陸拾貳萬元沒收之，如全部或一部
不能沒收時，以其財產抵償之。
其他上訴駁回。
    事      實
一、乙○○於八十一年十二月間犯煙毒罪，經甲○以八十一年上訴字第五八二三號判
    處有期徒刑二年六月確定，八十二年五月十一日發監執行，八十三年七月二日縮
    短刑期假釋，八十三年七月二十日假釋中付保護管束執行期滿。丁○○於八十六
    年五月間因違反麻醉藥品管理條例案件，經臺灣板橋地方法院判處有期徒刑五月
    ，如易科罰金以三百元折算一日，八十六年十一月二十四日確定，八十七年六月
    二日易科罰金執行完畢。二人均不知悔改。
二、丁○○、乙○○均基於意圖營利販賣第二級毒品之概括犯意。
  (一)民國八十七年四月二十八日下午十一時許在台北縣三重市○○○路某旅館內，丁○○以新台幣（下同）四千元之價格同時販賣安非他命二包（共淨重０．五公克
    ），及含大麻成分之香菸十二支予乙○○（施用第二級毒品由士林地檢署另案偵
    辦），因乙○○於次日（二十九）凌晨二時二十分在台北市○○○路與南京路口
    ，為警查獲，獲悉上情，丁○○並於八十七年五月十八日起在台北縣三重市○路
    ○街一四三巷十六號三樓，以其前妻張玉蓮所租用電話號碼00000000之
    電話對外聯絡號碼為00000000之電話，藉以販賣安非他命與不特人。嗣
    經警於八十七年六月九日下午六時卅分許，在上址查扣供販賣之安非他命一包（
    淨重０．八公克）。
  (二)丁○○復基於販賣安非他命之同一概括犯意而與乙○○起犯意之聯絡，由丁○○
    介紹綽號「長腳」之不詳姓名買主，分別於民國八十七年七月二十日、同年月三
    十日，連續在台中縣內及彰化縣內，由乙○○先後二次將安非他命五百公克均以
    三十一萬元販賣與綽號「長腳」之人。乙○○復基於同一販賣安非他命之概括犯
    意與丙○○（施用毒品部分另行偵查）起犯意之聯絡，於八十七年八月初某日共
    同約定各出資二萬元販入安非他命，並由丙○○預先準備天秤一組，而乙○○則
    於八十七年八月十一日上午十一時三十分許，在桃園縣南坎交流道附近，販入安
    非他命二十八公克，同日下午十三時許乙○○攜該毒品乘座不知情之周志豪所駕
    車輛約丁○○台北市○○○○路一段五十一號十樓之廿一丙○○住處會合。三人
    會合後於同日下午六時許一起為警查獲扣押安非他命二十八公克，天秤一組，欲
    交乙○○合資販入安非他命部分款項七千元。丙○○所持有海洛因（驗後淨重０
    ．三八公克）。
三、案經台北市政府警察局及同轄大同分局分別移送臺灣台北、士林地方法院檢察署
 呈臺灣高等法院檢察署核轉暨台北縣警察局三重分局報請臺灣板橋地方法院檢察
    署檢察官偵查起訴。
    理      由
一、右開事實分別訊據被告乙○○、丁○○、丙○○均矢口否認犯行，被告乙○○辯
    稱：伊只有向丁○○及綽號長腳之人買安非他命海洛因，絕無販賣行為。被告丙○○辯稱，並無合資各出二萬元販毒情事，七千元乃預備向乙○○購買安非他命
    供己施用。被告丁○○辯稱伊僅介紹長腳者跟乙○○認識，其餘各情均不知，伊
    確與劉偉欽（又稱長腳）向乙○○買過安非他命云云。
二、甲○查：
  (一)被告丁○○有於上開時地以四千元出售安非他命二小包及含大麻成分之香菸十二
    支給被告乙○○之事實，業經被告乙○○於警訊時供述明確，且另案扣有安非他
    命二小包（共淨重０．五公克）含大麻成分之香菸十二支足堪佐證，又被告丁○○有利用上述張玉蓮所租用之電話為買賣安非他命之連絡工具，此有00000
    000號電話通訊監察錄音及譯文一份在卷可稽，復有查扣供販賣用之安非他命
    ０．四公克可證，上情業經證人張玉蓮於警訊陳述明確。
  (二)被告乙○○經被告丁○○之介紹，分別於八十七年七月二十日、三十日連續在台
    中縣及彰化縣境，由乙○○先後二次將安非他命五百公克均以三十一萬元販賣予
    綽號「長腳」之人，此情業據被告丁○○供述明確，而同案被告丁○○於甲○辯
    稱伊與劉偉欽（同有長腳綽號）向乙○○買過安非他命，被告丙○○於甲○堅指
    查扣之七千元係擬向乙○○購買安非他命之用，可證乙○○確有販賣安非他命之
    事實。按販毒係重罪衡情被告丁○○殊無一自陷於共犯罪責，而攀誣被告乙○○
    ，所陳應可採信。
  (三)被告丙○○與被告乙○○有約定各出二萬元販入安非他命之事實，此情業經被告
    乙○○、丙○○供明一致，又有丙○○所有天平一組及乙○○意圖販賣而販入之
    安非他命二十八公克及丙○○出資之部分款七千元扣案可資佐證，所辯購入供已
    施用，則何以準備天秤一組，又購入數量不少之安非他命。
  (四)00000000監聽電話譯文（見偵查卷一六四九一號第七頁），00000
    000電話監聽譯文（見他字卷第二四四號卷第四五－四九頁），足以瞭解確有
    毒品交易事實，因此本案可順利偵破並扣有證物。被告乙○○辯稱安非他命購入
    長腳者，依電話錄意音譯文可證不實，反而突顯乙○○與丙○○共同販賣第二級
    毒品之情事（參見偵查卷一七五三八號第五三、五四頁）。
 (五)被告丙○○並不諱言於上開時地為警查獲持有海洛因０．三八公克之事實，法務
    部調查局鑑定結果證實為海洛因無誤，此有該局八十七年七月九日編號0000
    00000鑑定通知書在卷為證，此部分之犯行，因被告既乏施用第一級毒品之
    事證。自應以持有第一級毒品論究。
  (六)本案扣押之安非他命均經警分局檢驗確係安非他命無訛，被告等亦坦認屬安非他
    命無誤（參見相關移送書及警訊筆錄），核屬第二級毒品。
  (七)被告等於甲○翻異前供，否認警訊偵查中之供述，並以個人被捕懷疑被同案陷害
    ，始而誣指對方販毒。惟查被告等之初供核與卷證相符，既然與調查所得相符，
    自有證據能力。嗣後之翻供顯係卸責飾詞均無可採，事證已足犯行均堪認定。
三、現行毒品危害防制條例於八十七年五月二十二日公布施行，被告丁○○、乙○○
    部分犯行在該條例公布前，然連續犯為裁判上一罪既以一罪論一部分行為在上開
    條例施行之後即應以最後行為時作為適用法法之依據。該被告丁○○、乙○○、
    丙○○之所為均係犯毒品危害防制條例第四條第二項販賣第二級毒品罪，被告丙○○另犯同條例第十一條第一項持有第一級毒品罪。被告等就右開事實，乙○○
    分別與丁○○、丙○○關於販賣第二級安非他命部分有犯意聯絡及行為分擔均應
    論以共同正犯。而被告丁○○一行為同時出售安非他命二小包及含大麻香菸十二
    支為想像競合犯只論以一販賣第二級毒品罪（公訴人認為二罪容有未洽），被告
    等販賣第二級安非他命前後持有安非他命之低度行為高度之販賣行為所吸收，不
    另論罪。又被告丁○○、乙○○先後多次販賣第二級毒品之犯行時間緊接，所犯
    罪名構成要件相同，顯基於概括之犯意反覆為之，應按連續犯論以一罪，並酌加
    重其刑。又被告乙○○、丁○○有事實欄第一項所載執有期徒刑行畢紀錄，該二
    人於五年內更犯有期徒刑以上之本罪，為累犯，應加重其本刑，並遽加之。被告
    丙○○所犯二罪，犯意各別，罪名亦殊，應分論併罰。
四、右開犯罪事實原審對被告等均判決無罪，固非無見，惟查：(一)本件非但有毒品扣
    案為證，被告等彼此初供均指有販賣安非他命情事，且有監聽電話錄音及譯文足
    稽警察並據以破獲本案，原判決未加勾稽遽信被告「互咬對方」辯解，置直接證
    據於不採，取捨證據尚欠允洽。(二)解釋意思表示應探求真意不得拘泥所用文字，
    原判決列載筆錄，採取雪泥鴻爪置真相於不顧已有失出。公訴人據以指摘原判決
   不當，經核甲○查證所得如前述非無理由，爰將原判決被訴販賣第二級毒品及持
    有第一級毒品均無罪部分撤銷改判。審酌被告等之犯罪動機、目的、手段、造成
    之危害、各人犯罪情節及犯罪後之態度等一切情狀，分別量處如主文所示之刑，
    丙○○部分併定其應執行刑。至於查扣之海洛因、安非他命依法均沒收銷燬之。
    販毒所得分別依個人涉案共同責任範圍宣告沒收，至於查扣之天秤一組，係被告
    丙○○所有預備供犯罪所用，販毒所用七千元均併予宣告沒收。
五、公訴意旨又略以：被告乙○○、丁○○共同基於販賣第一級毒品海格因之犯意聯
    絡於八十七年八月十一日上午十一時三十分許在桃園縣南坎交流道將海洛因一包
    （驗餘淨重０．一一公克）交與丁○○為供販賣與綽號「長腳」之人之樣品，同
    日下午十三時許乙○○另攜海洛因一包（驗餘淨重五．０三公克），至台北市大
    同區○○○路○段五一號十樓之廿一丙○○住處，並聯絡丁○○到場會合，未久
    為警查獲扣押海洛因各一包（驗餘淨重分別為０．一一公克、五．０三公克），
    因認被告丁○○、乙○○涉嫌犯毒品危害防制條例第四條第一項販賣第一級毒品
    罪。
  (一)公訴意旨訊據被告乙○○、丁○○均堅決否認起訴書所指此部分之犯行，乙○○
    辯稱：伊有施用毒品前科，所持海洛因尚未使用即遭警查獲，故尿液無嗎啡反應
    ，丁○○辯稱所持少量毒品係受託要交給綽號長腳者無所謂買賣情形，更無金錢
    交易云云。
  (二)按犯罪事實應依證據認定之，無證據不得推定其犯罪事實；又不能證明被告犯罪
    者，應諭知無罪之判決，刑事訴訟法第一百五十四條、第三百零一條第一項前段
    分別定有明文。再認定被告有罪之事實，應憑證據，如未能發現相當之證據，或
    證據不足以證明，自不能以推測或擬制之方法，以為裁判之基礎；且認事事實所
    憑之證據，其為訴訟上之證明，須達於通常一般人均不致有懷疑，而得確信其為
    事實之程度者，始得據為有罪之認定，倘其證明尚未達到此一程度而有合理之懷
    疑存在時，尚難為有罪之認定基礎；另苟積極證據不足以為不利於被告事實之認
    定，即應為有利於被告之認定，更不必有何有利之證據，最高法院三十年上字第
    八一六號、四十年台上字第八六號、七十六年台上字第四九八六號判例分別揭有
    上旨，足資參酌。
    1.本件並無販售海洛因之對象，售價如何均無，且無販售海洛因經常出現之分裝
      袋、電子秤等物，查扣之海洛因其量甚少，所辯供己施用，卷查乙○○之前科
      紀錄有施用第一級毒品前科，則購入尚未使用為警查獲，其尿液即乏嗎啡反應
      ，應符合真情可信採。
    2.被告丁○○於警訊稱扣到海洛因是乙○○託交長腳作樣本，然細譯監聽錄音譯
      文誤及乙○○指長腳上次的錢沒有給，依此乙○○焉有可能託交海洛因予長腳
      作樣本（見偵字第一七五三八號第五四頁、八十七年八月七日至十一日電話監
      監）則被告丁○○被查扣海洛因０．一一公克，極有可能供己施用而準備，若
      指供販賣與常情不合。
  (三)此部分公訴人就被告等之持有第一級毒品罪並未起訴，起訴基本事實為販賣，法
    院無從就持有事實變更法條判決，至於原判決就販賣第一級毒品部分諭知無罪之
    判決，所持理由雖有不同，然結果正確。應予維持，公訴人此部分之上訴並無理
    由，應予駁回。
據上論斷，應依刑事訴訟法第三百六十八條、第三百六十九條第一項前段、第三百六
十四條、第二百九十九條第一項前段，毒品危害防制條例第四條第二項、第十一條第
一項、第十八條第一項、第十九條第一項，刑法第十一條前段、第二十八條、第五十
六條、第四十七條、第三十八條第一項第二款、第五十一條第五款，判決如主文。
本案經檢察官陳明光到庭執行職務。
中    華    民    國       九十       年      七      月       十八     日
                                臺灣高等法院刑事第十八庭
                                    審判長法  官  吳      敦
                                          法  官  林  陳  松
                                          法  官  吳  明  峰
右正本證明與原本無異。
如不服本判決應於收受送達後十日內向甲○提出上訴書狀，其未敘述上訴之理由者並
得於提起上訴後十日內向甲○補提理由書（均須按他造當事人之人數附繕本）。
                                          書記官  李  華  安
中    華    民    國       九十       年      七      月       二十     日
附錄：本案論罪科刑法條全文：
毒品危害防制條例第四條第二項：
製造、運輸、販賣第二級毒品者，處無期徒刑或七年以上有期徒刑，得併科新臺幣七
百萬元以下罰金。


司法院資訊處製作；財團法人民間司法改革基金會備份。
